臺灣高等法院刑事判決　　　　　　　　 96年度醫上訴字第5號
上　訴　人
即自訴人　　甲○○
被　　　告　乙○○
　　　　　　　　　　　1樓
　　　　　　丙○○
共　　　同
選任辯護人　張家琦律師
　　　　　　林鳳秋律師
上列上訴人因自訴被告過失致死案件，不服臺灣士林地方法院93
年度自更（二）字第6號，中華民國96年6月27日第一審判決，提
起上訴，本院判決如下：
    主  文
原判決撤銷。
本件自訴不受理。
    理  由
一、自訴意旨略以：被告乙○○、丙○○分別係行政院國軍退除
    役官兵輔導委員會臺北榮民總醫院（以下簡稱臺北榮總）腸
    胃內科醫師、肺結核科主任，均為從事醫療業務之人。自訴
    人甲○○之母安刁端瑛曾於民國89年7 月初因腸胃不適、吞
    嚥困難，入住臺北榮總腸胃科病房，經約3 星期治療後，略
    有改善，而於同年7 月底出院。惟返家數日，又因相同問題
    ，於同年8 月初再入住臺北榮總腸胃科病房，期間持續因胃
    食道逆流，食物經口進入即全部吐出，嗣又診斷有肺結核及
    肺炎，乃於住院一星期後，由腸胃科轉入胸腔科病房隔離治
    療，但因腸胃持續反嘔，無法進食，致無法服用肺結核藥物
    。詎被告乙○○及丙○○於安刁端瑛住院期間，不積極搶救
    病人而相互推諉，被告乙○○未建議被害人轉診接受更妥適
    之治療，又認為病人離開腸胃科即應由肺結核科負責，故於
    安刁端瑛轉入胸腔病房後，未持續加以追蹤治療腸胃病症。
    被告丙○○明知病人無法進食致肺結核擴大，竟認為腸胃不
    適應由腸胃科負責治療手術，經家屬強力要求，始安排開刀
    進行腸胃造廔，但被告丙○○不積極爭取安排開刀，反而告
    知開刀房滿檔無法即時排入，致開刀日期拖延，安刁端瑛錯
    過黃金醫療時間，肺結核病情惡化，無法進食食物、藥物，
    病情急速惡化，而於同年8月底死亡，因認被告乙○○、丙
    ○○均涉有刑法第276條第2項之業務過失致死罪嫌。
二、按犯罪之被害人得提起自訴。但無行為能力或限制行為能力
    或死亡者，得由其法定代理人、直系血親或配偶為之。前項
    自訴之提起，應委任律師行之。又檢察官於審判期日所得為
    之訴訟行為，於自訴程序，由自訴代理人為之。自訴人未委
    任代理人，法院應定期間以裁定命其委任代理人，逾期仍不
    委任者，應諭知不受理判決。刑事訴訟法第319條第1項、第
    2項、第329條分別定有明文。
三、查自訴行為是否合法，應以提起時之法律規定為依據。倘於
    提起自訴時為法所准許者，既屬合法之自訴，自不因嗣後法
    律修正對自訴權之行使更有所限制而受影響。而92年2月6日
    修正公布，同年9月1日施行之刑事訴訟法第319條第2項，雖
    已明定自訴之提起，應委任律師為之，然本件自訴人既係於
    92年9月1日修正刑事訴訟法施行前之91年8月30日提起自訴
    ，則本件自訴人所提自訴，自屬合法。又刑事案件，一經提
    起公訴、自訴或上訴而繫屬於法院，訴訟在該審級法院繫屬
    中，訴訟主體相互間即發生訴訟上之權利義務關係，此訴訟
    關係，法院與當事人均應受其拘束，故訴訟繫屬繼續中，訴
    訟關係固然存在，該繫屬法院自應加以審判，但一經終局裁
    判，審級訴訟關係即已消滅。則自訴案件倘經繫屬之第一審
    或第二審法院為終局判決，原有審級之訴訟關係即歸於消滅
    ，當事人若表示不服，提起第二審或第三審上訴，乃繫屬於
    另一審級之開始，與該上訴審發生另一審級之訴訟關係。而
    刑事訴訟法施行法第7條之3前段復明定92年9月1日施行之修
    正刑事訴訟法施行前，已「繫屬於各級法院之案件」，其以
    後之訴訟程序，應依修正刑事訴訟法終結之。再參照刑事訴
    訟法第38條準用第30條規定及司法院院字第1755號解釋，自
    訴人委任律師為代理人之委任狀，應於每一審級提出，案件
    於該審級終結後，原有委任效力即不復存在。自訴案件已為
    第一審或第二審判決者，原有審級訴訟關係既歸消滅，其後
    提起上訴時，應本於舊程序適用舊法，新程序適用新法之原
    則。查本件自訴人提起自訴，經原審於92年2月27日判決自
    訴不受理，自訴人提起上訴後，由本院撤銷發回原審。再經
    原審於93年7月30日裁定自訴駁回，自訴人上訴，復經本院
    於93年10月18日撤銷發回原審。經原審於96年6月27日判決
    無罪後，自訴人向本院提起上訴，此時訴訟程序即回復至自
    訴人提起第二審上訴時之繫屬狀態，訴訟程序應適用92年9
    月1日修正施行之刑事訴訟法。惟本件自訴人於提起上訴時
    ，未依規定委任律師為自訴代理人，本院依刑事訴訟法第32
    9條第2項規定，於96年10月24日裁定命自訴人於收受送達後
    7日內委任律師為自訴代理人進行訴訟。而自訴人業於96年1
    0月29日收受裁定，有送達證書在卷為憑。惟自訴人迄今仍
    未委任律師為代理人，依上開說明，本院自得依刑事訴訟法
    第329條第2項規定，諭知不受理之判決。原判決未及審酌及
    此，尚有可議，自應由本院撤銷改判，同時諭知不受理判決
    ，並不經言詞辯論為之。
據上論斷，應依刑事訴訟法第369條第1項前段、第364條、第329
條第2項、第372條，判決如主文。
中　　華　　民　　國　　96　　年　　11　　月　　14　　日
 　　　　　       刑事第四庭審判長法　官　蔡秀雄
                                  法　官　周煙平
                                  法　官　陳國文
以上正本證明與原本無異。
如不服本判決，應於收受送達後十日內向本院提出上訴書狀，其
未敘述上訴之理由者並得於提起上訴後十日內向本院補提理由書
（均須按他造當事人之人數附繕本）。
                                  書記官  蔡棟樑
中　　華　　民　　國　　96　　年　　11　　月　　14　　日
